臺灣臺中地方法院民事裁定　95年度勞再易字第4號
再審原告　　甲○○
再審被告　　國立臺中教育大學（改制前國立臺中師範學院）
法定代理人　乙○○
上列當事人間請求給付退休金等事件，再審原告對於民國90年3
月30日本院88年度勞簡上字第7號第二審民事確定判決（第一審
案號：本院臺中簡易庭86年度中勞簡字第5號）提起再審之訴，
並對民國95年9月21日本院93年度勞再易字第3號民事確定裁定聲
請再審，本院裁定如下：
    主    文
再審之訴及再審之聲請均駁回。
再審訴訟費用由再審原告負擔。
    理    由
壹、再審原告之再審理由略以：
一、遵守再審不變期間之證據：鈞院88年度勞簡上字第7號第二
    審民事確定判決及其所衍生之所有裁判，再審原告均於法定
    期間提再審，都有遵守不變期間，有送達證書可憑，環環相
    扣，絕無逾越不變期間。
二、本案所有的裁判，都是「適用法規顯有錯誤」，因法律責任
    有民事、刑事、行政三種責任，各司其責。鈞院負責民事法
    律關係之審判，卻引用行政法院85年度判字第2212號之不公
    正判決，判決再審原告敗訴。因再審被告於民國（下同）83
    年5月26日以中師院人字第1834號函通知再審原告：「俟編
    制表列有相當等級之技術性職務員額，再行改派」，卻未等
    待修有相當等級職務（再審原告原是薦任第1級即薦任第9職
    等），於83年11月17日將再審原告降調為薦任6級（即薦任
    第7職等）技士職務，因影響權益，故再審原告拒絕到職，
    再審被告以此為理由將聲請人免職，顯然違反民法第148 條
    誠信原則。另再審被告也違反誠信原則，不辦理再審原告84
    年度考績，如有辦理，因再審原告於考績年度內無被評為丁
    等的法定原因理由，至少必為60分以上，就不必被免職。而
    鈞院簡易庭、民事庭均未就再審被告違反誠信原則部分論斷
    ，怎能讓人心服？且再審被告與再審原告之間有契約，因此
    原判決違背法令也包括民法第153條等語。
三、鈞院93年度勞再易字第3號民事確定裁定有民事訴訟法第496
    條第1項第5款「當事人於訴訟未經合法代理者」，因再審被
    告法定代理人從95年8月1日起由賴清標變更為乙○○，但乙
    ○○並未承受該訴訟。
四、本案有民事訴訟法第497條「如就足影響於判決之重要證物
    漏未斟酌者」，因證二（國立臺中師範學院83年5月26日中
    師院人字第1834號函）、證三（教育部82年6月23日臺82 人
    字第034259號函）、證四（國立臺中師範學院83年11月17
    日中師院人字第3821號令）、證五（再審原告於84年4月18
    日簽呈）等重要證物均漏未斟酌。
五、綜上聲明為：(1)求予廢棄鈞院有關本案以往裁定及判決；(2)
    相對人違反誠信原則應賠償精神慰撫金新臺幣（下同）30萬
    元。(3)程序費用由再審相對人負擔。並陳明所有證物鈞院均
    有存檔，不另提出等語。
貳、法院之判斷：
一、程序事項：本件再審是否遵守不變期間？
  (一)按再審之訴或聲請再審，應於裁判確定後30日不變期間內提
    起之，僅再審理由知悉在後者，始自知悉時起算，此觀民事
    訴訟法第507條、第500第1項、第2項規定甚明。又再審之訴
    或聲請再審如已逾不變期間，法院應依民事訴訟法第507條
    、第502條規定以裁定駁回之。而判決或裁定何時確定，如
    係不得上訴（抗告）之判決（裁定），於宣示時確定，不宣
    示者，於公告時確定。且民事訴訟法所謂不變期間，乃法律
    上基於公益而設之期間，不許由當事人意思加以伸縮，當事
    人雖曾於不變期間內對確定裁判提起再審，既不發生阻斷該
    裁判確定或延長不變期間之效力，若其再審經法院再為裁判
    後，當事人復對該裁判及原確定裁判提起再審，後一再審是
    否遵守不變期間，自應依各該裁判是否確定分別判斷，不得
    僅憑後一再審係由原確定判決衍生而來，而解為應延展其再
    審法定不變期間，否則無疑許當事人依其個人意思延展法定
    不變期間。
  (二)查本院88年度勞簡上字第7號民事判決，係簡易訴訟程序之
    第二審裁判，其上訴利益未逾民事訴訟法第466條所定之額
    數，依同法第436條之2規定不得上訴，上開民事判決應於
    90年3月30日宣示時確定，又再審原告因上開民事確定判決
    及因此所衍生之再審裁定雖迭次提起再審（本院依職權於司
    法院網站查詢結果，包括90年勞再易字第1號、90年勞再易
    字第4號、90年勞再易字第5號、91年勞再易字第1號、92年
    勞再易字第4號、92年勞再易字第5號、93年勞再易字第1號
    、93年勞再易字第3號等確定裁定），然本件再審原告係於
    95年10月27日提起本件再審（見再審原告提出之書狀狀面本
    院收發室收件章），揆諸前開說明，其對於在95年10月27日
    往前回溯30日即95年9月27日以前已確定之裁判所提再審，
    均不能認為已遵守不變期間。而前開確定裁判，除93年勞再
    易字第3號民事裁定係95年10月1日確定，有本院民事紀錄科
    查詢表可憑外，其餘均係95年9月27日以前已確定之裁判（
    按：90年勞再易字第1號、90年勞再易字第4號、90年勞再易
    字第5號民事裁定宣示日期90年10月18日，91年勞再易字第1
    號民事裁定宣示日期91年6月28日，92年勞再易字第4號民事
    裁定宣示日期92年7月2日，92年勞再易字第5號民事裁定宣
    示日期92年10月2日，93年勞再易字第1號宣示日期93年1月
    30日，有上開民事裁定在卷可憑），則再審原告此部分再審
    自不合法，應裁定駁回。
二、實體事項：
　(一)按裁定已經確定，而有第496條第1項或第497條之情形者，
　　得準用本編之規定，聲請再審，民事訴訟法第507條定有明
　　文。故對於已確定之裁定聲請再審，必須主張原確定裁定有
　  民事訴訟法第496條第1項各款或第497條所定之情形，始為
    合法，若聲請人已有此主張，亦須原確定裁定具有上述規定
    之再審事由，始為有理由。查本件再審除本院93年度勞再易
    字第3號民事確定裁定外，其餘部分均因未於30日不變期間
    內提起而不合法，已如前述，爰僅就本院93年度勞再易字第
    3號民事裁定之聲請再審有無理由判斷之，合先敘明。
  (二)上開民事裁定有無民事訴訟法第496條第1項第5款「當事人
    於訴訟未經合法代理」之情形？
    按訴訟代理權，不因法定代理有變更而消滅，民事訴訟法第
    73條定有明文；次按，同法第170條有關當事人之法定代理
    人，其代理權消滅者，訴訟程序在有法定代理人，承受其訴
    訟以前當然停止之規定，於有訴訟代理人時不適用之；但法
    院得酌量情形，裁定停止其訴訟程序，同法第173條亦定有
    明文。查再審相對人在本院93年勞再易第3號民事事件繫屬
    中，於94年1月11日委任洪榮鍵為訴訟代理人，此有委任狀
    一紙在卷足參，而再審相對人之法定代理人原雖為賴清標，
    於94年8月1日變更為乙○○，然其於更替法定代理人之前既
    已委任有訴訟代理人，揆諸首揭法條之規定，再審相對人之
    訴訟代理權，自不因其法定代理人變更而消滅，是上開民事
    裁定並無民事訴訟法第496條第1項第5款「當事人於訴訟未
    經合法代理」之情形。
  (三)本案其餘再審理由，無非以原確定裁定未就再審相對人違反
    誠信原則及兩造間有契約關係為論斷，應屬「適用法規顯有
    錯誤」，又漏未斟酌證二（國立臺中師範學院83年5月26日
    中師院人字第1834號函）、證三（教育部82年6月23日臺82
    人字第034259號函）、證四（國立臺中師範學院83年11月17
    日中師院人字第38 21 號令）、證五（再審原告於84年4月
    18日簽呈）等重要證物云云。惟本院僅得就本院93年度勞再
    易字第3號民事裁定之聲請再審有無理由為判斷，而該案審
    理法官係以該案之再審，一部分已逾30日不變期間，一部分
    並未具體表明有何合於民事訴訟法第496條、第497條、第
    498條所規定之情形，難認已合法表明再審理由，因認其提
    起再審之訴及聲請再審均不合法而裁定駁回，此經本院調閱
    上開民事事件卷宗核閱屬實，依此以觀，前開再審之訴及聲
    請再審既有不合法情形，自無從進而審酌再審相對人有無違
    反誠信原則、再審被告與再審原告間有無契約關係、或進而
    斟酌任何證物，故再審原告所持此部分再審事由，因與本院
    93年度勞再易字第3號民事確定裁定無涉，應認為顯無理由
    。
三、綜上所述，本院認本件再審為一部不合法，一部無理由，應
    逕予裁定駁回其聲請。
、訴訟費用負擔之依據：民事訴訟法第95條、第78條。
中　　華　　民　　國　　96　　年　　6　　月　　15　　日
                    民事第二庭  審判長　法　官 許冰芬
　　　　　　　　　　　　　　　　  　　　法　官 陳秋月
　　　　　　　　　　　　　　　　　  　　法　官 林慧貞
正本係照原本作成
不得抗告。
中　　華　　民　　國　　96　　年　　6　　月　　15　　日
                                      　書記官
